【裁判字號】    89,台上,918
【裁判日期】    890224
【裁判案由】    違反毒品危害防制條例
【裁判全文】
最高法院刑事判決                                八十九年度台上字第九一八號
    上訴人  台灣高等法院台中分院檢察署檢察官
    被  告  甲○○○
            乙 ○ ○
右上訴人因被告等違反毒品危害防制條例案件，不服台灣高等法院台中分院中華民國
八十八年十一月二十三日第二審判決（八十八年度上訴字第一九一五號，起訴案號：
台灣彰化地方法院檢察署八十七年度偵字第三四六八號），提起上訴，本院判決如左
：
    主  文
原判決撤銷，發回台灣高等法院台中分院。
    理  由
本件原判決認定被告甲○○○因違反麻醉藥品管理條例等罪案件，經法院分別判處有
期徒刑六月、五月確定，於民國八十四年十二月八日、八十五年五月八日先後執行完
畢。復於八十七年五月二日下午二時二十分許，在彰化縣北斗鎮○○路北斗果菜市場
旁非法持有毒品海洛因一包（淨重零點八二公克），經警查獲等情。並以被告乙○○
被訴幫助販賣毒品部分，不能證明其犯罪。因而撤銷第一審判決，改判論處甲○○○
持有第一級毒品（累犯）罪刑，及諭知乙○○無罪之判決。固非無見。
惟查：(一)二以上徒刑併執行者，依刑法第七十九條之一第一項規定，其報請許可假釋
所定最低應執行之期間，合併計算；同條第三項並規定假釋期間（殘餘刑期）亦合併
計算之。故在二以上徒刑合併執行之情形，即無從將合併執行之刑期割裂，假釋期間
亦同。從而關於累犯之認定，必須合併計算之假釋期滿未經撤銷假釋，五年以內再犯
有期徒刑以上之罪者，始足構成。依卷內前科紀錄表記載，甲○○○於八十二年間因
違反麻醉藥品管理條例案件，經台灣彰化地方法院判處有期徒刑五月，緩刑三年確定
（八十二年度易字第三二五七號）。又於八十三年間因違反麻醉藥品管理條例案件，
經同法院判處有期徒刑六月確定（八十三年度訴字第一五一九號），八十四年六月十
日刑期起算，指揮書執畢日期為八十四年十二月八日。而其前案判處有期徒刑五月所
宣告之緩刑三年，則經撤銷，八十四年十二月九日刑期起算，指揮書執畢日期為八十
五年五月八日。復於八十三年間因煙毒及違反麻醉藥品管理條例等罪案件，經同法院
分別判處有期徒刑三年二月及有期徒刑六月，並定其應執行之刑為有期徒刑三年四月
確定（八十四年度訴字第一○九三號），八十五年五月九日刑期起算，指揮書執畢日
期為八十八年九月八日。嗣於八十五年十二月三十一日假釋，假釋期間至八十八年七
月二十八日（見三四六八號偵查卷第十六頁至第十八頁、原審卷第十八頁至第二十一
頁）。則甲○○○先後所犯數罪，是否合併執行並合併計算假釋期間，即不無深入探
求之餘地，此與其本件倘成立犯罪是否構成累犯攸關，原審未遑查明，即遽以累犯論
處，難謂於法無違。(二)販賣毒品罪不以販入後復行賣出為成立要件，祗須以營利為目
的，將毒品販入或賣出，有一於此，即告成立。倘非以營利為目的而販入，或因其他
原因而持有，嗣起意販賣，尚未著手販賣前即被查獲，則應成立意圖販賣而持有毒品
罪。原判決論處甲○○○持有第一級毒品海洛因罪刑，僅說明本件係蕭見深配合警方
喬裝購買者，以呼叫器聯絡甲○○○，假裝購買毒品，雙方並無買賣之合意，為其論
據。但就甲○○○持有毒品之原因為何？是否自始即以營利之目的而販入，或於嗣後
起意販賣？或始終均無販賣之意思，乃因警員之誘捕而為之？則未明白認定。又乙○
○於第一審法院供稱：「（五月二日下午至北斗果菜市場）拿東西給人家」、「是的
（甲○○○賣海洛因給人）」、「陳慧音告訴我的（販賣海洛因）」、「因感情好，
曾載他（甲○○○）二、三次」等語（見第一審法院八十七年度聲羈字第一三七號卷
第六頁正、背面），原判決就此項不利之供述，亦未說明斟酌取捨之理由。此與判斷
甲○○○應成立之罪名及乙○○有無幫助販賣毒品，均有關係，自應詳加認定，並敘
明其憑以認定之證據及理由，始足為判斷其適用法律正當與否之依據。檢察官上訴意
旨指摘原判決違背法令，非無理由，應認有撤銷發回更審之原因。又原判決就甲○○
○不另為無罪諭知之部分，基於審判不可分原則，應一併發回。
據上論結，應依刑事訴訟法第三百九十七條、第四百零一條，判決如主文。
中      華      民      國    八十九    年      二      月    二十四    日
                              最高法院刑事第六庭
                                  審判長法官  紀  俊  乾
                                        法官  楊  商  江
                                        法官  黃  正  興
                                        法官  陳  東  誥
                                        法官  張  春  福
      右正本證明與原本無異
                                              書  記  官
中      華      民      國    八十九    年      三      月      二      日


司法院資訊處製作；財團法人民間司法改革基金會備份。
